臺灣高等法院刑事判決　　　　　　　　　　　　　　九十三年度上易字第一九號
　　上　訴　人　臺灣桃園地方法院檢察署檢察官
　　被　　　告　甲○○
右上訴人因被告竊盜案件，不服臺灣桃園地方法院九十二年度易字第五八九號，中華
民國九十二年十一月二十八日第一審判決（起訴案號：臺灣桃園地方法院檢察署九十
一年度偵緝字第一００四號）提起上訴，本院判決如左：
    主  文
上訴駁回。
    理  由
一、公訴意旨略以：被告甲○○意圖為自己不法之所有，於民國（下同）九十年十一
    月四日下午四時許，在桃園縣平鎮市福林里山仔頂八十七號前，竊取陳淑芬所有
    、乙○○使用之車牌號碼ＱＧ六─七０九號機車（下稱系爭機車）得手後，隨即
    於同年十一月十四日晚間七時許，在桃園縣平鎮市鎮四七一號處，以
    新臺幣（下同）一萬二千元之價格，售予李俊鋒（所涉贓物罪，業經臺灣桃園地
    方法院判處有期徒刑二月確定）。嗣於九十年十一月十六日下午一時三十分許，
    李俊鋒駕駛系爭機車行經桃園縣平鎮市鎮四七一號前為警查獲，而循
    線查悉上情，因認被告涉有刑法第三百二十條第一項之竊盜罪嫌云云。
二、公訴人認被告涉有竊盜罪嫌，係以：(1)乙○○於警訊中之指訴；(2)證人李俊鋒、
    黎良威及車龍建於偵查中之證述；(3)車輛竊盜、車牌失竊資料查詢報表及贓物領
    據等，為其論據。然訊據被告則堅決否認有竊盜犯行，辯稱：本件係伊向員警舉
    發，李俊鋒被查獲後才指稱是伊偷的，伊並未竊取系爭車輛等語。
三、經查：
    (一)系爭機車登記為陳淑芬所有而供乙○○使用，於上開時、地失竊之事實，固據
      證人乙○○於警詢及原審調查時證述明確，並有卷附車輛竊盜、車牌失竊資料
      個別查詢報表及贓物領據可按（以上見九十年度偵字第一九七０二號卷第九頁
      至第十一頁、原審九十二年五月二十三日訊問筆錄）。惟證人乙○○並未目擊
      何人偷竊機車，則其陳述與贓物認領保管單，僅足以證明機車失竊之事實，尚
      不足以認定被告有竊盜之犯行。
    (二)員警於右揭時、地查獲證人李俊鋒騎乘系爭機車，並改懸掛ＳＫＰ─二七九號
      車牌。證人李俊鋒就系爭機車來源雖迭於警詢及偵、審中指陳係向被告以一萬
      二千元購買。然依證人即查獲警員車龍建於原審調查中所述：在本案查獲前二
      、三天，被告主動打電話跟伊講有一條竊盜線索，那台車車身和車牌明顯不一
      樣，伊就跟被告約．．．，當天是被告約李俊鋒，待李俊鋒回家時，因李俊鋒
      的家住在死巷子，等他返家瞬間把他查獲，因為在外面查獲不方便，故請被告
      打電話給李俊鋒，請李俊鋒回家，在李俊鋒家查獲。．．．（請被告約李俊鋒
      回來時，距離他回到家隔多久？）不超過半小時等語（見原審九十二年五月五
      日訊問筆錄）；佐以證人李俊鋒於原審調查時所述：（本件被警查獲當天被告
      有無打電話給你？）有，他跟伊約在外面，見完面要回家，在家的門口被警察
      抓到，在警詢中時，跟伊作筆錄之警察跟伊說，是被告跟警察說的等語（見原
      審九十二年五月二十三日訊問筆錄）；則證人李俊鋒因被告相約旋即為警查獲
      ，且於警詢中得知被告係可能提供線索與員警之人，是證人李俊鋒就本件而言
      ，與被告並非毫無利害關係，其因此而為被告不利之供述，實有可能。再參以
      證人李俊鋒於原審調查時所述：（你跟他車子買賣還有其他人在場？）伊太太
      葉東梅有在場看到．．．。九十年度偵字第一九七０二號卷第六二頁之切結書
      是伊跟被告買賣時跟他簽的，．．．切結書的內容是伊寫的，被告只有在代收
      款人底下簽名，當時切結書有複寫二份等語，然證人葉東梅就此於原審調查時
      卻證稱：（當時有無簽證明文件？）沒有簽任何文件，伊先生本來想要簽，但
      被告說不會害他，就沒有簽了。（提示切結書？）這是伊先生被警查獲後，事
      後在家裡寫的，想要在偵查中提出做為證據等語，證人李俊鋒就此於原審同一
      庭訊調查中始改稱：伊太太說的沒有錯，伊之前所說的是被告跟伊簽的，是因
      為他陷害伊，伊才這樣說的等語（以上見原審九十二年五月二十三日訊問筆錄
      ），則證人李俊鋒以事後自擬文件，妄稱係伊與被告買賣時所簽，益徵其證詞
      之可信度，值堪存疑。
    (三)又證人李俊鋒雖以買賣當時其妻葉東梅在場，而證人葉東梅就此於原審調查時
      亦證稱：因為當時伊先生沒有機車，上班需要機車，被告騎來伊家賣給伊，伊
      等先付三千元，剩餘的錢等到車子去把罰款繳掉時，領了牌再付尾款，錢是伊
      先生跟他老闆先借的，由他付的。．．．買的時候因為沒有車牌，是被告建議
      拿那部車車牌（即ＳＫＰ─二七九號）掛上去的等語。然查，證人葉東梅與證
      人李俊鋒係夫妻關係，其上開所述是否屬實，並非無疑。再者，依證人李俊鋒
      於警詢中所述：．．．因伊上班需交通工具，所以伊叔叔李元將ＳＫＰ─二七
      九號輕型機車借給伊使用，但因ＳＫＰ─二七九號輕機車故障無法騎用，所以
      伊將ＳＫＰ─二七九之車牌掛在伊向綽號「阿強」之男子購得之系爭機車上使
      用；於偵查中所述：．．．因他車子賣伊時並沒掛車牌，伊叔叔李元之前有借
      伊一台ＳＫＰ─二七九號機車供伊使用，但該車壞了，伊才會搬這車牌裝在伊
      新買的車上。（你為何懸掛ＳＫＰ─二七九號車牌？）因沒車牌，怕被警察抓
      。（你為何不等車過完戶，車牌回來再騎？）伊要用，伊要上班等語；及原審
      調查時所述：他賣伊一萬二千元，伊先付他三千元後，尾款的部分等他把行車
      執照等證明資料給伊時，伊再付給他。．．．上開約定時伊太太也有場聽到，
      錢是經過她拿被告的。．．．（為何當時查獲時會掛有ＳＫＰ─二七九號車牌
      ？）因為他交給伊時沒有車牌，那車牌是伊叔叔的車牌，他的機車已經壞掉，
      放在伊家旁邊空地，很久沒有在用了等語（以上見九十年度偵字第一九七０二
      號卷第六頁、第二０頁、第二八頁，原審九十年五月二十三日訊問筆錄）；則
      細譯證人李俊鋒上開所述，根本未提及證人葉東梅上開所述被告出賣系爭機車
      因未懸掛車牌，而由被告向其建議將原先所使用ＳＫＰ─二七九號機車車牌拆
      下來改掛在系爭機車上之事，且交付訂金之方式，證人李俊鋒所述係由其妻葉
      東梅親自交付，顯然與證人葉東梅前述，係由其夫李俊鋒向老闆借款後交付之
      情相左。此外，依證人葉東梅於原審調查時所述，右揭行為當時即已經認識被
      告，佐以照證人車龍建於原審調查時所述：．．．伊查獲被告（此係指李俊鋒
      ）之後，他太太也有出來，伊很訝異，因為他太太是伊從小到大一起長大的鄰
      ．．．（你們是在何處查獲李俊鋒）在他家的門口，他當時已經騎進去他家的
      巷子，還沒有進門口時，上前查獲他的，查獲他當時，剛好他的太太就從門口
      出來了，他太太就跟伊說這部車子是跟人家買的等語（見原審九十二年八月八
      日訊問筆錄），則其夫李俊鋒因騎乘系爭失竊機車為警查獲，若該機車確係自
      被告處所購得，且證人葉東梅當時亦認識被告，何以未向查獲員警表明機車來
      源係自被告處所取得，以洗刷其夫李俊鋒因此所涉竊盜罪嫌，從而，證人葉東
      梅上開所述向被告購買系爭機車之證述，不僅與證人李俊鋒所述有上開未合之
      處，且並非毫無瑕疵可指，實難據此為不利於被告之認定。
    (四)另證人李俊鋒雖復陳稱：被告出賣系爭機車前幾天，有騎系爭機車證人黎良威
      看，要其幫忙出售。而證人黎良威就此於原審調查時亦證稱：在被警查獲之四
      、五天前，伊去找過他，他跟伊說那部車是贓車，叫伊去銷贓，伊跟他說沒有
      辦法。．．．上開所述看過那台贓車，當時是我去找被告時，他問我說能不能
      賣，所指並不是證人李俊鋒。．．．（你在何處看到被告的上開贓車？）伊當
      時去被告朋友家，被告當時也在，他才向伊提的等語（見原審九十二年五月二
      十三日訊問筆錄）。然查，證人李俊鋒係證人黎良威之妹婿（見九十一年度偵
      緝字第二三一號卷第二一頁反面），為親屬關係，則其上開所述是否偏頗，已
      非無疑。再者，就證人黎良威與被告之關係，依證人黎良威於原審調查時所述
      ：伊去伊朋友家有看到他才認識的，不是很熟等語，則被告豈能不懼遭人檢舉
      ，任意開口要求不熟識之證人黎良威為之非法銷贓？卻反在出售與證人李俊鋒
      時，一再保證系爭機車來源之合法性（參證人李俊鋒歷次筆錄）？足認證人黎
      良威所述，亦有悖於常情。況證人黎良威雖指陳至被告朋友處，被告要其為之
      銷贓乙節，然經原審質以：「朋友何名？住何處？」。證人黎良威就此卻答稱
      ：「忘記他叫什麼名字，伊當時去他住的雅豐街住處」等語，則果真有其事，
      何以證人黎良威就此均未能明確交代，以供檢、院查證？從而，證人黎良威之
      證詞，既有上開可疑之處，實難遽以採信。末參酌證人黎良威經原審質以：「
      如何確定被告之車子與證人李俊鋒被警查獲之機車是否相同？」。其答稱：「
      被告被警查獲時伊有去警察局看，發現證人李俊鋒被查獲之車型跟被告拿給伊
      看的是一模一樣的車子」等語，是以證人黎良威僅以車型來作認定，其所看見
      之機車，是否確為系爭失竊車輛，亦堪存疑。則上項證據與本案所指遭竊機車
      之關聯性，亦有破綻，均不足為不利於被告之認定。
    (五)此外，經原審質以證人車龍建：「你們查獲失竊的車輛，有無作指紋採集？」
      。其答稱：「沒有」等語（見原審九十二年八月八日訊問筆錄），是亦無積極
      物證可以證明系爭機車與被告有何關係。而本件係被告提供線索與員警查獲，
      已如前述，倘真係被告竊取系爭機車出售證人李俊鋒，而證人李俊鋒與被告係
      認識之朋友，且能找到其聯絡處所，被告豈不擔心證人李俊鋒因此供出機車來
      源，而使自己遭刑事訴追？公訴人所指係被告竊取機車，而後出售與證人李俊
      鋒之行為，亦有合理可疑之處。
    (六)末查，雖有證人李建鋒、葉東梅、黎良威指被告販賣贓物等情，惟其等證詞均
      有瑕疵，實難遽信，已如前述。另依全卷資料，亦乏足以證明係被告著手竊取
      系爭機車後，再將贓物販賣給李建鋒之積極證據，則被告堅決否認有竊盜或販
      賣贓物之犯行，即應堪採信。
四、原審基於上開理由，因認被告竊盜犯罪不能證明，而諭知被告無罪之判決，經核
    並無不合，檢察官上訴意旨仍執前詞指摘原判決不當，為無理由，應予駁回。
據上論斷，應依刑事訴訟法第三百六十八條，判決如主文。
本案經檢察官劉斐玲到庭執行職務。
中　　　華　　　民　　　國　　九十三　　年　　　二　　　月　　二十五　　日
                              臺灣高等法院刑事第十五庭
                                  審判長法  官  房　阿　生
                                        法  官  蔡　光　治
                                        法  官  雷　元　結
右正本證明與原本無異。
不得上訴。
                                        書記官  黃　德　煌
中　　　華　　　民　　　國　　九十三　　年　　　二　　　月　　二十六　　日
